【裁判字號】    94,上更(一),298
【裁判日期】    950120
【裁判案由】    強盜等
【裁判全文】
臺灣高等法院高雄分院刑事判決     94年度上更(一)字第298號
上  訴  人
即  被  告  乙○○
選任辯護人  施吉安  律師
上列上訴人因強盜等案件，不服臺灣高雄地方法院90年度訴字第
3045號中華民國91年9 月5 日第一審判決（起訴案號：臺灣高雄
地方法院檢察署90年度偵字第19452 號、第21656 號），提起上
訴，經判決後，由最高法院發回更審，本院判決如下：
    主  文
原判決關於強盜罪暨定執行部分均撤銷。
乙○○攜帶兇器竊盜，因防護贓物，而當場施以脅迫，處有期徒
刑柒年貳月；又意圖為自己不法之所有，攜帶兇器，以脅迫至使
不能抗拒，而取他人之物，處有期徒刑柒年陸月。
其他上訴駁回。
上開撤銷改判準強盜部分所處有期徒刑柒年貳月、強盜部分所處
有期徒刑柒年陸月；與駁回上訴之搶奪部分所處有期徒刑壹年貳
月，應執行有期徒刑拾伍年陸月。
    事  實
一、乙○○於民國90年10月10日凌晨3 時34分許（檢察官誤載為
    40分），騎乘車牌號碼ＯＰＦ─865 號重型機車，途經高雄
    縣大社鄉○○路451 號甲○○所經營之「富爾樂超商」時，
    見店員不在賣場內，竟意圖為自己不法之所有，頭戴全罩式
    安全帽，手持其所有客觀上足為兇器之西瓜刀一把，進入店
    內，翻越櫃檯，打開抽屜，竊取抽屜內之現金新台幣（下同
    ）2 萬7 千元後，正欲離去之際，適店員丙○○聞聲自廁所
    內出來而發覺，乙○○見狀，為防護竊得贓物2 萬7 千元，
    即高舉上開西瓜刀，以此脅迫方式，致丙○○因此心生畏懼
    ，唯恐乙○○持刀加害，乃任由乙○○離去，惟丙○○尾隨
    ，見乙○○駕駛前開機車逃逸，乃記下車號並報告甲○○。
    嗣於90年10月27日12時30分許，甲○○經過高雄縣大社鄉○○路247 號乙○○住處外，見上揭機車停放於該處，即向警
    方報案。
二、乙○○復另行起意，基於意圖為自己不法所有之強盜故意，
    於90年10月18日凌晨3 時52分許，騎乘上開機車，身穿黑色
    外套、迷彩及膝短褲、藍白色布鞋，頭戴上開全罩式安全帽
    及口罩，手持前揭西瓜刀，進入高雄縣大社鄉○○村○○路
    與金龍路口之「ＯＫ便利商店」，一進店內即揮舞手中之西
    瓜刀，脅迫店員丁○○交出金錢，以此脅迫方式，致丁○○
    不能抗拒而打開收銀機，任由乙○○強取收銀機內之現金1
    千3 百元，乙○○得手後騎乘機車逃逸。
三、乙○○離開OK便利商店後，復另行起意，基於意圖為自己不
    法所有之搶奪故意，於同日（90年10月18日）凌晨4 時20分
    許，在高雄市○○區○○路354 號「全家超商」，手持百元
    紙鈔及零錢，向店員戊○○佯稱欲換千元紙鈔，戊○○乃自
    收銀機中取出2 張千元紙鈔，並以手按住置於櫃檯上等待乙○○交付百元鈔，乙○○乃乘戊○○不及防備之際，搶奪仍
    在戊○○持有中之2 張千元紙鈔，得手後騎乘機車逃逸。並
    於騎車經過里嶺大橋時，將其穿著之外套、迷彩短褲、及西
    瓜刀丟入高屏溪內。嗣經警循線於90年10月18日6 時10分許
    ，在其上揭住處查獲，並扣得現金2 千7 百元。
四、案經高雄縣政府警察局仁武分局及六龜分局移請臺灣高雄地
    方法院檢察署檢察官偵辦起訴。
      理      由
壹、證據能力部分：
    按92年1 月14日修正通過之刑事訴訟法施行前，已繫屬於各
    級法院之案件，其以後之訴訟程序，應依修正刑事訴訟法終
    結之。但修正刑事訴訟法施行前已依法定程序進行之訴訟程
    序，其效力不受影響，刑事訴訟法施行法第7 條之3 定有明
    文。所謂已依法定程序進行之訴訟程序，其「效力不受影響
    」，依其立法意旨係指為避免程序之勞費，本諸舊程序用舊
    法，新程序始用新法之一般法則，各級法院於修正之刑事訴
    訟法施行前，已依法踐行之訴訟程序（包含相關證據法則之
    適用），其效力不受影響。故而，對於提起上訴之案件，於
    修正刑事訴訟法施行前，原審法院就可得為證據之證據，已
    依法定程序調查者，其效力亦不受影響而言。查本件係於90
    年12月14日繫屬於第一審法院，91年10月16日繫屬於本院（
    同年月18日分案），被害人丁○○、戊○○、甲○○、丙○○之警詢、偵訊筆錄，均係在修正刑事訴訟法施行前作成，
    且上開證人之證詞，事實審法院已依修正刑事訴訟法施行前
    之法定程序調查，揆諸前開說明，其效力不受影響，本院自
    得引用為論罪之依據，合先敘明（最高法院94年度台上字第
    5742號判決參照）。
貳、實體部分：
一、事實一準強盜部分：
(一)、訊據上訴人即被告（下稱被告）乙○○矢口否認有何事實一
    之準強盜犯行，辯稱：90年10月10日伊沒有至富爾樂超商強
    盜財物，依該案翻拍之相片觀之，該案之搶嫌，在腰際後方
    有佩掛一手機，然該手機之樣式與伊手機不同，且伊於當日
    2 時許有前往該商店消費，當時之穿著亦與3 時34分之搶嫌
    不同，丙○○之指證有誤云云。
(二)、然查：
  (1)證人丙○○於原審審理時證述：「那時我在廁所，有聽到開
    門的聲音，我就趕快出來，我去廁所時店內沒有人。我上廁
    所前沒有看到搶嫌，我是上廁所出來後才看到。當時店內只
    有我一個店員。我上廁所的時間大約一分鐘」、「（你看到
    搶嫌搜錢櫃時你的反應如何？搶嫌如何回應？）我有問他在
    幹什麼？我嚇了一跳，我忘了我還有說什麼？搶嫌衝出櫃檯
    （不確信他是翻出或是衝出櫃檯），他就把刀子拿出來，接
    下來的情形他有否說話我忘記了，他將刀子舉起來，有否說
    話我忘了，我嚇了一跳，搶嫌就衝出去了」（見原審卷第72
    頁）、「（被告舉刀當時你與被告距離多遠？）在櫃檯外面
    ，面對面約有三、四步，中間沒有隔任何東西，我被嚇到了
    」等語（見原審卷第75頁）。而被告於警偵訊時對於上揭時
    地，有持刀入內取走現金之事實亦供承不諱（見六龜分局警
    卷第2 頁反面、90年偵字第19452 號卷第54頁反面）。至於
    被告為丙○○發現時，現金是否已竊取得手，丙○○雖未詳
    陳，惟依丙○○上開所述，可知被告為丙○○發覺時即衝出
    （或翻出）櫃檯，並於高舉刀子脅迫丙○○後就衝出店外，
    嗣經丙○○清點現金，已有2 萬7 千元現金失竊等情；足證
    被告遭丙○○發現時，2 萬7 千元現金已竊取得手。綜上所
    述，堪認被告係趁證人丙○○上廁所之際，入內竊取財物，
    嗣為證人丙○○發現，因現款已然得手，為防護贓物，即以
    高舉刀子之方式脅迫證人丙○○，是被告準強盜之犯行堪以
    認定。
  (2)又被告取得2 萬7 千元離去後，丙○○隨後步出店外，並記
    下歹徒所駕駛之機車車牌號碼為ＯＰＦ─865 號，車款為「
    豪邁」、顏色為「深色」等情，業據丙○○於警訊時證稱：
    「我立即追出去，抄下歹徒騎之機車ＯＰＦ─865 號」、「
    是豪邁的重機車，…，是深色車輛」等語（見六龜分局警卷
    第6 頁反面、第8 頁反面）；於偵訊時證稱：「等他走了，
    我追出去看他的車牌」、「當天他騎的機車是深色重型機車
    ，大概是豪邁的車型」等語（見90年偵字第19452 號卷第69
    頁正反面）；於原審審理時證稱：「…出去後，我看他騎機
    車，我就把車牌記下，我現在已經忘記，可是我於警訊時所
    說的車牌，的確是我當日所記得的。該車是重型豪邁125
    ｃｃ」」等語（見原審卷第81頁）；於本院前審行交互詰問
    時證稱：「（檢察官問：於警局你如何指認出嫌疑人﹖），
    我有抄下車牌號碼，於警局警員有拿照片給我看，我看嫌犯
    戴安全帽的樣子像，眼神也像，我就確定是他，還有車牌號
    碼，車牌就是當時我追出去時看到的，我也有記下車牌號碼
    ，我將車牌號碼交給我老闆（指甲○○），是我老闆報案的
    」等語（見本院上訴卷第70頁）。而車牌號碼ＯＰＦ─865
    號機車，確係光陽豪邁車款、124 ｃｃ，且顏色為深色，此
    有車籍作業系統─查詢認可資料及照片附卷可稽（見六龜分
    局警卷第12、13頁），足證丙○○所抄車牌與事實相符。衡
    情，丙○○與被告乙○○素不相識，更無仇隙，丙○○自無
    誣指被告之必要。又倘丙○○無確實記下被告所騎機車車號
    ，為何其自警訊、原審審理時皆確定警詢時所指述之車牌號
    碼ＯＰＦ─865 號機車確為當日強盜嫌疑犯所騎乘之機車？
    再者，本件係甲○○於90年10月27日12時30分許，經過乙○○高雄縣大社鄉○○路247 號住處外，見上揭機車停放於該
    處，即向警方報案，此業據甲○○於警詢時陳述綦詳（見六
    龜分局警卷第3 頁反面），益證丙○○上開所述其看到之車
    牌號碼是ＯＰＦ─865 號一節屬實。被告復辯稱：倘丙○○
    確有記下車號為何不立即報警云云，然丙○○僅是受僱之店
    員，超商遭搶，店員未受傷之時，店家是否報案，一般是由
    雇主決定，故丙○○未即時報案，僅將車牌號碼告訴雇主甲○○，與經驗法則並不相背。
  (3)據原審勘驗被告於90年10月18日至「全家超商」強盜之錄影
    帶，當時被告係戴全罩式安全帽，且該安全帽上有銀色紋路
    ，比較卷內所附90年10月10日「富爾樂超商」嫌疑犯強盜之
    照片，該名嫌疑犯所戴之安全帽樣式亦屬全罩式且有銀色條
    紋，此有原審勘驗筆錄及90年10月10日現場翻拍照片3 幀附
    卷可按（見原審卷第109 、110 頁、六龜分局警卷第10頁正
    反面），益徵90年10月10日至「富爾樂超商」強盜之行為人
    確為被告無訛。
  (4)至於被告準強盜之金額多少一節；雖然被告於警訊供承「強
    盜約1 萬6 千餘元」（見六龜分局警卷第2 頁），惟證人丙○○於警訊、偵審各庭中均指證被準強盜之財物為「2 萬7
    千元」，與甲○○於警訊中指證被準強盜之金額為「2 萬7
    千元」（六龜分局警卷第4 頁），二者相符，故被告於富爾
    樂超商竊取2 萬7 千元，應足認定。
  (5)丙○○於警訊中雖謂：「當時歹徒騎一部機車，停在我店門
    前，頭戴安全帽、穿白色Ｔ恤、灰白色七分褲，拿一把類似
    西瓜刀的刀子，從櫃檯跳進來，叫我不要動，並從櫃檯抽屜
    拿去了新台幣2 萬7 千元逃跑」云云（見六龜分局警卷第6
    頁反面），而被告於警偵訊自白犯罪時，亦供稱當時店員在
    櫃檯內云云（見六龜分局警卷第2 頁反面、90年偵字第1945
    2 號卷第54頁反面）。惟觀諸案發時翻拍之相片（見六龜分
    局警卷第10頁正反面），事故發生時，櫃檯內並無店員，而
    丙○○就此部分於原審審理時亦更正其警詢陳述，謂：其於
    原審作證時之陳述才是正確的等語（見原審卷第74頁）。足
    證被告係趁櫃檯內無人之際，入內竊取財物被發覺，並非店
    員在櫃檯時持刀行搶。
  (6)丙○○於偵查、原審及本院前審針對被告如何持西瓜刀強盜
    抽屜內現款之細節，有無高喊「不要動」﹖如何記下車牌號
    碼等細節﹖前後供述雖略有歧異之處，但針對被告持西瓜刀
    準強盜財物2 萬7 千元為防護贓物脅迫丙○○後離去及記下
    之車牌號碼並無錯誤，則供述一致，並無歧異之處，揆之常
    情，其於偵審中之證言離案發之時間較久，自以其在警訊初
    供之證言較為可採，不得執丙○○證述細節有不符之處遽認
    其全部證述皆非可採，而採為有利被告之認定（見最高法院
    73 年 度台上字第5874號判例意旨參照）。
  (7)再查，被告另辯稱警卷所附90年10月10日拍攝到嫌疑犯之手
    機與伊之手機不符云云。惟縱認上開照片所拍攝到之行動電
    話與被告於原審審理時庭呈之行動電話樣式不同，然被告於
    原審庭提出之手機，係於訴訟期間所提出，尚不足以證明被
    告未曾擁有被拍攝照片上之手機被告此部分辯解，不足為其
    有利之證據。
  (8)被告復辯稱：伊雖有於90年10月10日2 時許至「富爾樂超商
    」，然伊當時之穿著與凌晨3 點多之嫌疑犯穿著顯不相同云
    云。惟卷附之照片既係同日不同時間所拍攝，且時間相隔一
    個半小時，而被告之住所與「富爾樂超商」相距亦不遠，此
    亦據被告於本院審理時供承在卷（見本院更(一)卷第111 頁）
    被告當有充裕時間換裝，是尚無法以照片上二者穿著不同即
    推定二人非同一人。故此，被告此部分辯解，顯係卸責之詞
    ，不足採信。
  (9)綜上所述，被告就此部分之辯解均不足採信，被告此部分犯
    行堪以認定。
二、事實二強盜部分：
(一)、訊據被告固坦承有於事實二所示時間、地點，至上開超商中
    取走現金，惟被告之選任辯護人施吉安律師為被告辯稱：被
    告並未作勢殺人、傷人、砍人狀，僅飛舞手中之刀，極易被
    認精神病患，客觀上尚不能認有施行強暴、脅迫或其他方法
    ，且證人見狀未有其他抗拒或類似「擬予抗拒」之動作行為
    ，未達於客觀上不能抗拒之程度，是此部分之犯行僅止於搶
    奪罪名云云。
(二)、經查：
  (1)事實二之犯行，業據被告於警偵訊、原審及本院歷審審理時
    供承不諱（見仁武分局警卷第7 頁反面、同上偵卷第6 頁正
    反面、第55頁、原審卷第13、164 頁、本院上訴卷第29、66
    79頁、本院更(一)卷第39、110 頁），核與被害人丁○○於警
    詢時之陳述大致相符（見仁武分局警卷第2 頁反面），並有
    90年10月18日之翻拍照片2 幀、贓物認領保管單等資料附卷
    可資佐證（見仁武分局警卷第13頁、16反面），足證被告此
    部分之自白與事實相符。
  (2)按強盜罪之強暴、脅迫，祇須抑壓被害人之抗拒或使被害人
    身體上、精神上，處於不能抗拒之狀態為已足，其暴力縱未
    與被害人身體接觸，仍不能不謂有強暴、脅迫行為。強盜罪
    所施用之強暴、脅迫手段，祇須足以壓抑被害人之抗拒，使
    其喪失意思自由為已足，縱令被害人實際無抗拒行為，仍於
    強盜罪之成立，不生影響。搶奪與強盜雖同具不法得財之意
    思，然搶奪係乘人不備，公然掠取他人之財物，如施用強暴
    脅迫，至使不能抗拒而取其財物或令其交付者，則為強盜罪
    。又所謂不能抗拒，袛須行為人所施之暴力已足使被害人本
    人主觀上受到壓制無法抗拒已足，至客觀上是否已達一般人
    皆不能抗拒之程度，則非所問（最高法院22年度上字第317
    號、30年度上字第3023號、64年度台上字第1165號判例及72
    年度台上字第5029號裁判可資參照）。本件被告雖僅持刀揮
    舞，並未以刀貼近被害人之身體，然刀為利器，於客觀上均
    得持以攻擊人身，對人之生命、身體、安全構成威脅，為具
    有相當危險性之兇器，被告對著丁○○揮舞刀器，自足以壓
    抑丁○○之抗拒，使其喪失意思自由，自難因丁○○為避免
    自己受傷而未實際為抗拒之行為，即認被告所為與強盜罪之
    構成要件不符。
  (3)綜上所述，被告所為要與強盜罪之構成要件相符，是被告之
    選任辯護人主張此部分之犯行應為搶奪云云，顯不足採。
三、事實三搶奪部分：
(一)、訊據被告固坦承於90年10月18日凌晨4 時20分許，至「全家
    超商」欲以百元鈔換千元鈔之事實，惟被告及其選任辯護人
    均為被告辯稱：伊是用騙的，伊有跟店員戊○○說要回去拿
    百元鈔來換，而將千元鈔二張先拿走，後來也沒有拿百元鈔
    去給戊○○，伊並非搶奪云云。
(二)、經查，被告如何以換鈔為由趁戊○○不備之際搶奪千元鈔2
    張之事實，業據被告於警訊、偵查、原審供承不諱（見仁武
    分局警卷第8 頁、第9 頁、同上偵卷第6 頁反面、第55頁反
    面、原審卷第13頁、第164 頁），而戊○○於本院審理時亦
    證稱：當天被告進來拿一堆100 元和50元的很多和我換錢，
    我當時還沒有算，我就從收銀機裡面拿出千元大鈔，同時我
    把錢放在桌上，手還放在錢上面還沒有離開，被告就拿走了
    ，被告一直將小鈔拿到手上，我叫他給我，但是他不給，被
    告就將我的錢拿走快步離開店裡等語（見本院更(一)卷第78
    頁），復有贓物認領保管單一張附卷可佐（見仁武分局警卷
    第14頁），足證被告前開自白與事實相符。被告之行為已到
    達趁人不備，公然掠取他人之財物之程度，要與詐欺罪之和
    平移轉手段不同，且戊○○亦無因被告之行為而陷於錯誤，
    是被告及其選任辯護人前開辯解顯係事後卸責之詞，並非可
    採。
(三)、戊○○於警詢時謂：伊從收銀機中拿出千元大鈔2 張等語（
    見仁武分局警卷第5 頁反面），與其於本院審理時證稱：伊
    當時拿出3 、4 千元出來等語（見本院更(一)卷第80頁）不符
    。惟戊○○當時若係拿3 、4 張千元券出來放於櫃檯上，因
    紙鈔很薄，衡情被告於下手搶奪時應會全部拿走，然戊○○
    於警局時陳述僅有2 千元之損失，且於本院作證時距案發時
    間已有4 年餘，考量記憶有因時日之經過而日漸模糊之可能
    ，本院認戊○○於警詢時謂只有拿出2 張千元大鈔一節，較
    可採信。
四、按被告行為後，懲治盜匪條例業於91年1 月30日經公告廢止
    ，刑法強盜、擄人勒贖及其結合犯等相關條文亦於同日配合
    修正及增訂，並分別於同年2 月1 日失效、生效。被告之盜
    匪行為，在懲治盜匪條例未公布廢止前，依被告行為時所適
    用之法律而言，該條例乃前揭修正前刑法之特別法，依特別
    法優於普通法之法律適用原則，自應適用懲治盜匪條例論處
    。又懲治盜匪條例雖經廢止，然刑法強盜、擄人勒贖及其結
    合犯等相關條文均同時修正、增訂以銜接，目的即在以新刑
    法相關規定取代上開條例，避免產生中間法之效力。再不論
    懲治盜匪條例廢止前後，被告強盜之行為，於行為時至裁判
    時，均有刑罰之規定，故該條例之廢止，自屬刑法第2 條第
    1 項之行為後法律有變更，而非刑事訴訟法第302 條第4 款
    、第381 條、第393 條第4 款所稱之刑法「廢止」，亦無所
    謂因該條例之廢止而應回復適用修正前刑法相關條文之餘地
    。從而，依刑法第2 條第1 項規定比較新舊法，自應就被告
    行為時有效之懲治盜匪條例，與裁判時新修正之刑法予以比
    較適用。至被告行為時修正前之刑法相關條文，既不因上開
    條例廢止而回復，又非中間法，即無所謂比較適用之問題（
    最高法院關於懲治盜匪條例廢止後法律適用之決議見解參照
    ）。依上說明，被告於90年10月18日凌晨3 時52分許強盜OK
    便利商店後，法律有變更，依刑法第2 條第1 項規定，自應
    就被告行為時有效之懲治盜匪條例與裁判時已修正之刑法強
    盜罪章予以比較適用。又懲治盜匪條例第5 條第1 項第1 款
    規定：「有左列行為之一者，處無期徒刑或7 年以上有期徒
    刑：一、意圖為自己或第三人不法所有，以強暴、脅迫、藥
    劑、催眠術或他法，致使不能抗拒而取他人之物或使其交付
    者。」，而修正後之刑法第330 條第1 項規定：「犯強盜罪
    而有刑法第321 條第1 項各款情形之一者，處7 年以上有期
    徒刑」，經比較新舊法，應適用裁判時之修正後刑法第330
    條第1 項規定較有利於被告，合先敘明。次按刑法第329 條
    之以強盜論，即以強盜罪相當條文處罰之意，並非專以第
    328 條第1 項之強盜論，故第330 條所謂犯強盜罪，不僅指
    自始犯強盜罪者而言，即依第329 條以強盜論者，亦包括之
    ，如此項準強盜有第321 條第1 項各款情形之一，自應依第
    330 條論處。上訴人果有於夜間侵入他人住宅行竊，因被事
    主發覺急追，為防護贓物，脫免逮捕，乃以竊得手槍，對天
    連放兩響情事，則其所犯之準強盜罪，已具有刑法第321 條
    第1 項第1 款之情形，即應依同法第330 條第1 項於夜間侵
    入住宅強盜罪論處（最高法院42年台上字第523 號判例可資
    參照）。查被告作案時所用之西瓜刀，如持以攻擊人體，客
    觀上對人之身體、生命之安全構成威脅，自屬兇器無訛。是
    核被告事實一部分所為，係犯刑法第329 條之準強盜罪，因
    有同法第321 條第1 項第3 款之情形，故應依同法第330 條
    第1 項之攜帶兇器加重強盜罪論處。惟刑法第330 條第1 項
    加重強盜罪，修正前之法定刑為5 年以上12年以下有期徒刑
    ，修正後為7 年以上有期徒刑。被告於90年10月10日凌晨3
    時34分許持刀準強盜富爾樂超商後，刑法第330 條法定刑變
    更以修正前之刑法第330 條第1 項規定對被告較為有利，故
    應適用行為時之刑法第330 條第1 項規定論處。綜上，被告
    事實一部分所為，係犯修正前刑法第330 條第1 項之攜帶兇
    器加重強盜罪；被告事實二部分所為，核係犯修正後刑法第
    330 條第1 項之攜帶兇器加重強盜罪；事實三部分所為，係
    犯刑法第325 條第1 項之搶奪罪。又被告所犯上開三罪，犯
    意各別，且分犯構成要件互異之罪，應予分論併罰。
五、公訴意旨另以：被告基於意圖為自己不法所有之犯意，於90
    年10月8 日2 時11分許，騎乘車牌號碼ＯＰＦ─865 號重型
    機車，身穿灰色短袖上衣、深藍色長褲，頭戴全罩式安全帽
    ，手持客觀上足為兇器類似西瓜刀之刀械一把（未扣案），
    進入高雄縣大社鄉○○路451 號甲○○所開設之「富爾樂超
    商」內，揮舞刀械並爬進櫃台，致使被害人即店員陳家廷不
    能抗拒，被告因而強行取得櫃台抽屜內之現金1 萬7 千元，
    得手後騎乘機車逃逸，因認被告涉有刑法第330 條第1 項加
    重強盜罪嫌云云，經查：
(一)、按犯罪事實應依證據認定之，無證據不得認定犯罪事實，刑
    事訴訟法第154 條第2 項定有明文。又認定不利於被告之事
    實，須依積極證據，苟積極證據不足為不利於被告事實之認
    定時，即應為有利於被告之認定，更不必有何有利之證據。
    另刑事訴訟法上所謂認定犯罪事實之證據，係指足以認定被
    告確有犯罪行為之積極證據而言，該項證據自須適合於被告
    犯罪事實之認定，始得採為斷罪資料（最高法院30年上字第
    816 號判例、最高法院29年上字第3105號判例足資參照）。
(二)、公訴人認被告涉有上開強盜犯行，係以被告於警訊之自白、
    超商負責人甲○○於警訊所述及90年10月8 日照片2 幀為其
    論據。惟訊據被告乙○○堅決否認有上開強盜犯行，辯稱：
    伊10月8 日沒有到「富爾樂超商」等語。然按被告之自白，
    不得作為有罪判決之唯一證據，仍應調查其他必要之證據，
    以察是否與事實相符，刑事訴訟法第156 條第2 項著有明文
    。本件被告雖於警、偵訊及原審第一次審理時坦承曾於90年
    10 月8日持刀至「富爾樂超商」強盜，惟觀諸卷內所附90年
    10 月8日翻拍照片，雖嫌疑人所戴之安全帽同屬全罩式且有
    銀色紋路，然上開照片上嫌疑犯之體型較10月10日照片上行
    為人之體型為瘦，是無法以上開照片，即認定90年10月8日
    之強盜案件，亦同為被告所為。再者，公訴人認被告涉有上
    開犯行係以證人甲○○之證述為其論據，然證人甲○○於偵
    訊時自稱：「（90年10月8 日被強盜，你是否在場？）沒有
    在場，…10月8 日的店員已離職，他叫陳家廷…」等語（見
    同上偵卷68第），是90年10月8 日該件強盜案件發生時，證
    人甲○○並未在現場，其證詞尚非可採為不利於被告之證據
    。又經原審多次傳喚證人陳家廷到庭作證未果，亦無證據證
    明90年10月8 日之強盜案件係被告所為。綜此，不得以被告
    之自白作為有罪判決之唯一證據。此外並無查獲此部分之贓
    證物及其他積極證據足認被告涉有上開強盜犯行，此部分之
    犯罪即屬不能證明。惟公訴人認被告此部分犯行與前開論罪
    科刑部分，具有連續犯之關係，爰不另為無罪之諭知。
六、原審就被告涉犯搶奪罪部分，認其罪證明確，而適用刑法第
    325 條第1 項、罰金罰鍰提高標準條例第1 條前段之規定；
    並審酌被告年輕力壯，不思正途上進，搶奪財物，影響社會
    治安，造成被害人之恐懼，迄未補償被害人之損失，自不宜
    從寬量處，惟念其並無不良素行，犯後坦承部分犯行等一切
    情狀，量處有期徒刑1 年2 月。經核原判決就此部分之認事
    用法及量刑，均無不合，被告上訴意旨指摘此部分量刑過重
    ，為無理由，應予駁回。
七、原判決就被告準強盜、強盜犯行部分，據以論處被告罪刑，
    固非無見；惟查：(一)事實一之犯行，其基本行為應為加重竊
    盜，嗣因被告為防護贓物，始另成立準強盜罪名，並因其竊
    盜行為有刑法第321 條第1 項第3 款之情形，而應依同法第
    330 條第1 項之規定論處，原審認事實一之基本行為為強盜
    行為，而與事實二行為，有連續犯裁判上一罪之關係，僅論
    以一罪，即與事實未合，且於刑法330 條第1 項法定刑變更
    後，未為新舊法比較適用，自有未洽。(二)被告於事實二時地
    ，強盜財物時，僅揮舞手中之西瓜刀，喝令店員交出金錢，
    並未對店員丁○○為任何強暴行為，從而被告係以「脅迫」
    至使不能抗拒之方法，強盜財物，原審認被告所為已達「強
    暴」程度，亦有未當。被告上訴意旨，否認事實一之犯行，
    並指摘原判決就事實二部分之量刑過重，雖均為無理由；惟
    原判決既有上開可議之處，自應由本院將原判決關於強盜部
    分及其定執行部分均撤銷改判。審酌被告年輕力壯，不思以
    正當方法謀生，竟以持刀方式強取財物，影響社會治安甚鉅
    ，且造成被害人心中無法彌補之恐懼，迄未補償被害人之損
    失，自不宜從寬量處，惟念其並無不良素行，犯後坦承部分
    犯行等一切情狀，爰就帶兇器強盜罪及準強盜而有刑法第
    330 條第1 項加重情形之加重強盜罪分別量處如主文第2 項
    所示之刑，並與前開駁回搶奪罪上訴之部分所處有期徒刑1
    年2 月，合併定其應執行刑為有期徒刑年15年6 月。又被告
    犯罪所用之西瓜刀1 支，雖為被告所有，惟已經被告丟棄於
    里嶺大橋下，此業據被告於警訊時供述明確（見仁武分局警
    卷第8 頁反面），既已滅失，爰不為沒收之諭知。
八、被告涉犯恐嚇取財部分，業經最高法院駁回其上訴而確定，
    附此敘明。
據上論結，應依刑事訴訟法第368 條、第369 條第1 項前段、第
364 條、第299 條第1 項前段、刑法第2 條第1 項前段、後段、
第329 條、修正後刑法第330 條第1 項、刑法第51條第5 款、判
決如主文。
本案經檢察官林應華到庭執行職務。
中    華    民    國    95    年    1     月    20    日
                  刑事第八庭    審判長法  官  李炫德
                                      法  官  洪慶鐘
                                      法  官  李淑惠
以上正本證明與原本無異。
如不服本判決應於收受本判決後10日內向本院提出上訴書狀，其
未敘述上訴理由者，並得於提起上訴後10日內向本院補提理由書
狀（均須按他造當事人之人數附繕本）「切勿逕送上級法院」。
中    華    民    國    95    年    1     月    20    日
                                      書記官  盧雅婷
附錄本件判決論罪科刑法條：
中華民國刑法第329條
竊盜或搶奪，因防護贓物、脫免逮捕或湮滅罪證，而當場施以強
暴脅迫者，以強盜論。
修正後刑法第330 條第1 項：
犯強盜罪而有第321條第1 項各款情形之一者，處7 年以上有期
徒刑。
刑法第325條第1項：
意圖為自己或第三人不法之所有，而搶奪他人之動產者，處6月
以上5 年以下有期徒刑。


司法院資訊處製作；財團法人民間司法改革基金會備份。
